臺灣宜蘭地方法院刑事判決　　　　　　　　　　　　　九十一年度易字第三八四號
　　公　訴　人　臺灣宜蘭地方法院檢察署檢察官
　　被　　　告　庚○○
　　　　　　　　乙○○
　　右　一　人
　　選任辯護人　林健智
右列被告因傷害案件，經檢察官提起公訴（八十九年度偵字第二一四六號），本院判
決如左：
    主  文
庚○○傷害人之身體，處罰金貳仟元，如易服勞役以參佰元折算壹日。球棒壹支沒收
。
乙○○傷害人之身體，處罰金參仟元，如易服勞役以參佰元折算壹日。
    事  實
一、庚○○於民國八十九年七月七日上午十一時許，因其弟戊○○即宜蘭縣礁溪鄉白
    鵝村村長，返家告稱村民乙○○沒有公德心，使用割稻機割稻，卻不願於路面舖
    設稻草導致割稻機壓損路面等情，庚○○聽聞後即前往乙○○位於宜蘭縣礁溪鄉
    ○○村○○路二十之一號住處找乙○○質問，因一言不合，而與正乘坐在大貨車
    內之乙○○發生爭執，乙○○即基於傷害之犯意，將大貨車車門朝庚○○臉部開
    啟，致車門打中庚○○之下唇，並持車內鐮刀一把朝庚○○揮劃，造成庚○○受
    有下唇擦、挫傷、右前臂裂傷等傷害。庚○○負傷返家後，心有未甘，即持其所
    有之球棒一支，再次騎乘機車外出找乙○○尋隙，洽於乙○○住處附近稻田邊遇
    正駕駛大貨車之乙○○，庚○○即基於傷害犯意，持球棒朝大貨車之車門及車內
    之乙○○毆擊，造成乙○○受有左手挫瘀傷之傷害。嗣經戊○○與家人趕到阻止
    庚○○，而乙○○旋即駕車前往警局報案。
二、案經庚○○、乙○○訴由宜蘭縣警察局礁溪分局報告台灣宜蘭地方法院檢察署檢
    察官偵查起訴。
    理  由
一、訊據被告庚○○坦承確有於上述時地因鄰人乙○○不具公德心而與之發生爭執卻
    遭乙○○以車門弄傷後，因心有未甘，而返家持球棒找乙○○尋隙，並毆打乙○○，使乙○○受有前述傷害等情，核與告訴人即被告乙○○指訴被告持球棒對其
    毆擊等語相符，並有乙○○之行政院衛生署宜蘭醫院驗傷診斷書及受傷照片可憑
    ，足信被告前述自白真實可採。被告庚○○雖另辯稱：伊持球棒本來是要嚇乙○○，但當時乙○○故意駕駛大貨車忽前忽後行駛，為避免遭撞擊才會出手毆打云
    云。惟被告係因找乙○○理論不成，心有未甘，而再返家持球棒前往尋隙等情，
    業據被告庚○○自承在卷，亦經證人戊○○於本院證述屬實，顯見被告當時並非
    出於防衛自己權益之意思，自難以前述辯詞而正當化其犯行，是被告庚○○上揭
    犯行實已明確，應依法論科。
二、另訊據被告乙○○則矢口否認有何傷害庚○○之犯行：辯稱：當日伊割稻時有答
    應村長會整理路面，但後來載運稻子返家時，庚○○卻拿球棒在住處等候，見伊
    返家即直接打罵，伊用手擋球棒攻擊致左手受傷，是庚○○持球棒傷害伊，庚○○究如何受傷並不知情，後來才聽家人說是庚○○自己開車門時不慎弄傷自己的
    云云。惟查：
    （一）右揭被告乙○○於其所有之大貨車內開啟車門撞傷告訴人即被告庚○○之
          下嘴唇、並持鐮刀劃傷庚○○之手臂等情，業據告訴人即被告庚○○指訴
          綦詳，且有庚○○之杏和醫院診斷證明書。依上揭診斷書記載被告庚○○
          所受傷勢係「右前臂裂傷」、「下唇裂傷、挫傷」等傷勢，亦與庚○○指
訴之傷害行為大致相符，並無矛盾或不合情理之處。
    （二）被告乙○○雖以前詞為辯，並舉證人丁○○○、甲○○○、丙○○等人為
          證。惟查：被告乙○○於八十九年七月七日接受警詢時供稱：「‧‧‧村
          長罵我不是人，我沒有公德心，因而離去回家後才轉告庚○○整個事情經
          過。而庚○○隨即到我家找我理論並稱三個鐘頭內要我好看，第二次游象
          枝就騎機車持球棒到稻田割處並持游棒打我，而我左手要去阻擋他的球棒
          而受傷，而且車門也凹下去」等語。然被告乙○○於本院審理時則避言曾
          與被告庚○○發生二次衝突，僅迭稱被告庚○○持球棒到其住家車庫尋隙
          ，互核上揭所言，乙○○就被告庚○○持球棒尋隙地點究係在自家住宅亦
          或在稻田收割處附近，所言並不一致；另對被告庚○○就有無連續二次找
          其質問理論亦為不同之陳述，顯見乙○○於本院審理時所言，實有隱瞞。
          再者證人戊○○於本院審理時證稱：「我跟庚○○說乙○○把柏油路面弄
          壞，他說他要去跟他溝通，第一次我沒有跟庚○○去，我看他回來時臉有
          受傷，他就再拿球棒出去，我跟在他後面」等語、「‧‧‧我看到乙○○
          開車要撞庚○○，庚○○正拿球棒打他，那時候已經離開他家了，乙○○
          要去田裡載稻子‧‧‧」等語、證人己○○○亦證稱庚○○返家時臉部有
          受傷即再取球棒出門等語，綜合證人等前述關於被告庚○○二次找乙○○
          尋隙，並返家取球棒等情節，與被告乙○○上揭未有日後訴訟心理準備下
          之警詢時所言大致相符，是被告乙○○上揭警詢時所言，應與事實相符。
          依上揭所述，被告庚○○第一次至乙○○家中並未攜帶球棒、而第二次找
          乙○○尋隙時並持球棒毆擊乙○○時係於乙○○稻田附近，並非於乙○○
          家中車庫等情，至為明顯。是被告乙○○之妻、母、女即證人丁○○○、
          甲○○○、丙○○等人於本院審理時均堅稱目賭被告庚○○於乙○○返家
          停車之際持球棒毆打並不慎弄傷自己等情，顯因與被告乙○○有親屬關係
          而刻意附和被告乙○○之辯詞，實與事實不符，非得採為對被告乙○○有
          利之認定。
    （三）是綜合被告乙○○上揭警詢時之供述、證人戊○○、己○○○之證述可知
          告訴人即被告庚○○前揭指訴其第一次至乙○○家中找乙○○理論時遭乙○○打傷後，才負氣返家取球棒再找乙○○尋隙一節，應與事實相符，且
          有上揭驗傷診斷書可佐，堪信被告庚○○指訴可採，而被告乙○○上揭所
          辯與事實不符，不可採信。是被告乙○○右揭犯罪事實明確，亦應依法論
          科。
    （四）辯護人雖曾聲請將被告二人送請法務部調查局以測謊鑑驗之方式，以釐清
          事實云云。然測謊鑑定，係依一般人在說謊時，會產生遲緩、緊張、恐懼
          、不安等心理波動現象，乃以科學方法，由鑑定人利用測謊儀器，將受測
          者之上開情緒波動反應情形加以紀錄，用以判別受測者之供述是否真實。
          惟本件案發至今已逾二年，被告二人對於事件發生已歷多次庭訊陳述，現
          今所言是否仍如案發之初會產生心理波動反應，殊值可疑。且被告庚○○
          對於傷害被告乙○○一節亦坦言不諱、被告乙○○雖否認犯行然依上述證
          據資料，亦足資認定。是本院認本件事證已明，無論測謊之結果如何均不
          足據以為被告二人有利之認定，是辯護人聲請乃無必要，併此敘明。另關
          於證人林朝明部分，本院並無詳細之年籍資料可供核對並依法傳喚到庭為
          證，而有事實不能調查之原因存在，亦予敘明。
二、核被告庚○○、乙○○所為，均係犯刑法第二百七十七條第一項之傷害罪。爰審
    酌被告二人之犯罪動機、目的、手段、被告庚○○雖係為鄉里○○○○段上實有
    失當、被告乙○○執意孤行未顧鄰里感受、被告二人係鄰居關係不思睦鄰竟仍暴
    力相向、均未取得對方諒解及被告庚○○坦承大部犯行、被告乙○○否認犯行之
    犯後態度等一切情狀，各量處如主文所示之刑，並均諭知易服勞役之折算標準。
    上述游棒一支，係被告庚○○所有並供犯罪所用之物，已據被告庚○○供明在卷
    ，應依法宣告沒收。而被告乙○○所用以傷害庚○○之鐮刀一支，既未扣案，亦
    無證據足認係被告乙○○所有，爰不宣告沒收。
據上論斷，應依刑事訴訟法第二百九十九條第一項前段、刑法第二百七十七條第一項
、第四十二條第二項、第三十八條第一項第二款、罰金罰鍰提高標準條例第一條前段
、第二條，判決如主文。
本案經檢察官賴慶祥到庭執行職務
中      華      民      國    九十一    年    十一    月     二十七     日
                                        臺灣宜蘭地方法院刑事第二庭
                                            法  官  蔡  仁昭
右正本證明與原本無異。
如不服本判決，應於判決送達後十日內，向本院提出上訴狀。（應附繕本）
                                            書記官  吳  慧  芳
中      華      民      國    九十一    年    十一    月     二十八     日
所犯法條：
中華民國刑法第二百七十七條
 (普通傷害罪)
傷害人之身體或健康者，處三年以下有期徒刑、拘役或一千元以下罰金。
犯前項之罪因而致人於死者，處無期徒刑或七年以上有期徒刑；致重傷者，處三年以
上十年以下有期徒刑。
